ACORDAO-COMPLETO-2431708

ACÓRDÃO 9968/2021 ATA 27/2021 - SEGUNDA CÂMARA

VISTOS, relatados e discutidos estes autos referentes à Tomada de Contas Especial instaurada pelo então Ministério do Desenvolvimento Social, cujas atribuições foram transferidas ao atual Ministério da Cidadania, em razão da impugnação das despesas efetuadas com recursos federais transferidos ao Município de Leopoldo Bulhões/GO, para execução dos serviços de Proteção Social Básica e Especial - PSB e PSE, no exercício de 2012. 
ACORDAM os Ministros do Tribunal de Contas da União, reunidos em sessão da 2ª Câmara, ante as razões expostas pelo Relator: 
9.1. julgar irregulares as contas do Sr. Raimundo Nonato Diniz Rodrigues, nos termos dos arts. 1º, inciso I, 16, inciso III, alínea c, da Lei 8.443/1992, e condená-lo, com fundamento no disposto pelos arts. 19 e 23, inciso III, da mencionada lei, ao pagamento das importâncias a seguir especificadas, atualizadas monetariamente e acrescidas dos juros de mora, calculados a partir das datas discriminadas até a data da efetiva quitação, fixando-lhe o prazo de quinze dias, para comprovar, perante o Tribunal, o recolhimento das referidas quantias ao Fundo Nacional de Assistência Social - FNAS, nos termos do art. 23, inciso III, alínea a, da citada lei;
		Valor (R$) 
	Data

	4.500,00
	20/01/2012

	8,00
	20/01/2012

	3.492,00
	06/02/2012

	3.000,00
	07/02/2012

	4.500,00
	05/03/2012

	8,00
	08/03/2012

	3.492,00
	09/03/2012

	4.500,00
	29/03/2012

	8,00
	16/04/2012

	4.500,00
	20/04/2012

	3.000,00
	10/05/2012

	6.992,00
	10/05/2012

	4.500,00
	16/05/2012

	1.000,00
	17/05/2012

	8,00
	1º/06/2012

	4.500,00
	21/06/2012

	445,83
	21/06/2012

	1.000,00
	06/07/2012

	4.500,00
	16/07/2012

	1.000,00
	25/07/2012

	11.046,17
	25/07/2012

	8,00
	07/08/2012

	1.000,00
	15/08/2012

	4.492,00
	15/08/2012

	4.500,00
	21/08/2012

	8,00
	14/09/2012

	1.000,00
	18/09/2012

	6.992,00
	16/10/2012

	4.444,00
	21/10/2012

	56,00
	22/10/2012

	1.000,00
	23/10/2012

	7,40
	16/11/2012

	7,40
	22/11/2012

	24,00
	26/11/2012

	1.000,00
	29/11/2012

	4.468,60
	29/11/2012

	7,40
	12/12/2012

	1.000,00
	18/12/2012

	4.492,60
	18/12/2012

	8.189,23
	28/12/2012

9.2. condenar o Sr. Raimundo Nonato Diniz Rodrigues ao pagamento da multa prevista no art. 57 da Lei 8.443/1992, no valor de R$ 17.000,00 (dezessete mil reais) , fixando-lhe o prazo de 15 (quinze) dias, a contar da notificação, para comprovar, perante o Tribunal (art. 214, inciso III, alínea a, do Regimento Interno/TCU) , o recolhimento da dívida ao Tesouro Nacional, atualizada monetariamente desde a data do presente Acórdão até a do efetivo recolhimento, caso paga após o vencimento, na forma da legislação em vigor;
9.3. autorizar desde logo a cobrança judicial das dívidas, caso não atendida a notificação, nos termos do art. 28, inciso II, da Lei 8.443/1992; 
9.4. autorizar, caso requerido, com base no art. 26 da Lei 8.443/1992 c/c o art. 217 do Regimento Interno/TCU, o parcelamento das dívidas em até 36 (trinta e seis) parcelas mensais e sucessivas, sobre as quais incidirá o correspondente acréscimo legal (débito: atualização monetária e juros; multa: atualização monetária) , esclarecendo ao responsável que a falta de pagamento de qualquer parcela importará no vencimento antecipado do saldo devedor, sem prejuízo das demais medidas legais;
9.5 enviar cópia deste Acórdão:
9.5.1. à Procuradoria da República no Estado de Goiás, com fundamento no art. 16, § 3º, da Lei 8.443/1992 c/c o art. 209, § 7º, do Regimento Interno/TCU, para adoção das medidas cabíveis;
9.5.2. ao Ministério da Cidadania, para ciência.

Tomada de Contas Especial instaurada pelo então Ministério do Desenvolvimento Social, cujas atribuições foram transferidas ao atual Ministério da Cidadania, em razão da impugnação das despesas efetuadas com recursos federais transferidos ao Município de Leopoldo Bulhões/GO, para execução dos serviços de Proteção Social Básica e Especial  PSB e PSE, no exercício de 2012.

Segunda Câmara

Município de Leopoldo Bulhões/GO.

3. Responsável: Raimundo Nonato Diniz Rodrigues (XXX.573.174-XX).

13.1. Ministros presentes: Aroldo Cedraz (na Presidência), Raimundo Carreiro e Bruno Dantas.
13.2. Ministro-Substituto convocado: Marcos Bemquerer Costa (Relator).
13.3. Ministro-Substituto presente: André Luís de Carvalho.

MARCOS BEMQUERER

Trata-se da Tomada de Contas Especial instaurada pelo então Ministério do Desenvolvimento Social, cujas atribuições foram transferidas ao atual Ministério da Cidadania, em razão da impugnação das despesas efetuadas com recursos federais transferidos ao Município de Leopoldo Bulhões/GO, para execução dos serviços de Proteção Social Básica e Especial - PSB e PSE, no exercício de 2012, vinculados ao Fundo Nacional de Assistência Social - FNAS, no âmbito do Sistema Único de Assistência Social.
2.	No exercício de 2012, o Município de Leopoldo Bulhões/GO dispunha do saldo de R$ 2.000,50, proveniente de 2011 (peça 3, p. 4) , e recebeu o montante de R$ 108.000,00, liberado mediante ordens bancárias relacionadas à peça 3, p. 1-2.
3.	A Secretaria Federal de Controle Interno certificou a irregularidade das presentes contas (peça 39) e a autoridade ministerial atestou haver tomado conhecimento dessa conclusão (peça 41) .
4.	Neste Tribunal, foi promovida a citação (peça 49) do Sr. Raimundo Nonato Diniz Rodrigues, prefeito de 2009 a 2012, para comprovar a restituição, aos cofres do Fundo Nacional de Assistência Social, do montante de R$ 108.696,63, atualizado monetariamente desde as datas das respectivas parcelas até o efetivo recolhimento, e/ou apresentar alegações de defesa quanto à ausência parcial de documentação de prestação de contas dos recursos federais repassados ao município de Leopoldo de Bulhões/GO, no âmbito do PSB/PSE-2012, conforme irregularidade descrita em instrução da Secretaria de Controle Externo de Tomada de Contas Especial (peça 44, p. 3) . 
5.	Embora o responsável tenha sido citado no endereço constante da base de dados da Receita Federal, conforme demonstra o aviso de recebimento (peça 50) , transcorrido o prazo para defesa, ele não se manifestou. 
6.	Transcrevo, no essencial, e com ajuste de forma, a instrução em que a SecexTCE analisou os autos e formulou proposta de encaminhamento (peça 55) , a qual contou com a anuência do escalão dirigente da Unidade Técnica (peças 56-57) e do Ministério Público junto ao TCU, representado pelo Subprocurador-Geral Paulo Soares Bugarin (peça 58) :
"ANÁLISE DOS PRESSUPOSTOS DE PROCEDIBILIDADE DA IN/TCU 71/2012
Avaliação de Viabilidade do Exercício do Contraditório e da Ampla Defesa
14.	Verifica-se que não houve o transcurso de mais de dez anos desde o fato gerador sem que tenha havido a notificação do responsável pela autoridade administrativa federal competente (art. 6º, inciso II, c/c art. 19 da IN/TCU 71/2012, modificada pela IN/TCU 76/2016) , uma vez que o fato gerador da irregularidade sancionada ocorreu em 28/12/2012, e o responsável foi notificado sobre a irregularidade pela autoridade administrativa competente conforme abaixo:
14.1.	Raimundo Nonato Diniz Rodrigues, por meio do edital acostado à peça 17, publicado em 26/8/2016.
Valor de Constituição da TCE 	
15.	Verifica-se, ainda, que o valor atualizado do débito apurado (sem juros) em 1º/1/2017 é de R$ 148.815,19, portanto superior ao limite mínimo de R$ 100.000,00, na forma estabelecida conforme os arts. 6º, inciso I, e 19 da IN/TCU 71/2012, modificada pela IN/TCU 76/2016. 
OUTROS PROCESSOS/DÉBITOS NOS SISTEMAS DO TCU COM O MESMO RESPONSÁVEL
16.	Informa-se que foram encontrados processos no Tribunal com o mesmo responsável:
	Responsável
	Processos

	Raimundo Nonato Diniz Rodrigues
	Processo 002.589/2008-9 (TCE, encerrado) 
Processo 024.317/2015-2 (TCE, encerrado) 
Processo 013.791/2013-3 (TCE, encerrado) 
Processo 015.688/2018-6 (CBEX, encerrado) 
Processo 015.689/2018-2 (CBEX, encerrado) 
Processo 014.155/2015-0 (CBEX, encerrado) 
Processo 014.156/2015-6 (CBEX, encerrado) 
Processo 017.588/2017-0 (CBEX, encerrado) 
Processo 017.589/2017-7 (CBEX, encerrado) 
Processo 010.761/2017-9 (TCE, encerrado) 
Processo 028.888/2019-7 (CBEX, encerrado) 
Processo 029.866/2017-0 (TCE, aberto) 
Processo 028.889/2019-3 (CBEX, encerrado) 

17.	A tomada de contas especial está, assim, devidamente constituída e em condição de ser instruída.
EXAME TÉCNICO
Da validade das notificações:
18.	Preliminarmente, cumpre tecer breves considerações sobre a forma como são realizadas as comunicações processuais no TCU. A esse respeito, destacam-se o art. 179 do Regimento Interno/TCU (Resolução 155, de 4/12/2002) e os arts. 3º e 4º, inciso III, § 1º, da Resolução TCU 170/2004, in verbis:
[Regimento Interno/TCU]
'Art. 179. A citação, a audiência ou a notificação, bem como a comunicação de diligência, farse-ão:
I - mediante ciência da parte, efetivada por servidor designado, por meio eletrônico, fac-símile, telegrama ou qualquer outra forma, desde que fique confirmada inequivocamente a entrega da comunicação ao destinatário;
II - mediante carta registrada, com aviso de recebimento que comprove a entrega no endereço do destinatário;
III - por edital publicado no Diário Oficial da União, quando o seu destinatário não for localizado (...) '
[Resolução TCU 170/2004]
'Art. 3º As comunicações serão dirigidas ao responsável, ou ao interessado, ou ao dirigente de órgão ou entidade, ou ao representante legal ou ao procurador constituído nos autos, com poderes expressos no mandato para esse fim, por meio de:
I - correio eletrônico, fac-símile ou telegrama;
II - servidor designado;
III - carta registrada, com aviso de recebimento;
IV - edital publicado no Diário Oficial da União, quando o seu destinatário não for localizado, nas hipóteses em que seja necessário o exercício de defesa.
Art. 4º. Consideram-se entregues as comunicações:
I - efetivadas conforme disposto nos incisos I e II do artigo anterior, mediante confirmação da ciência do destinatário;
II - realizadas na forma prevista no inciso III do artigo anterior, com o retorno do aviso de recebimento, entregue comprovadamente no endereço do destinatário;
III - na data de publicação do edital no Diário Oficial da União, quando realizadas na forma prevista no inciso IV do artigo anterior.
§ 1º O endereço do destinatário deverá ser previamente confirmado mediante consulta aos sistemas disponíveis ao Tribunal ou a outros meios de informação, a qual deverá ser juntada ao respectivo processo.'
19.	Bem se vê, portanto, que a validade da citação via postal não depende de que o aviso de recebimento [AR] seja assinado pelo próprio destinatário da comunicação, o que dispensa, no caso em tela, a entrega do AR em 'mãos próprias'. A exigência da norma é no sentido de o Tribunal verificar se a correspondência foi entregue no endereço correto, residindo aqui a necessidade de certeza inequívoca. 
20.	Não é outra a orientação da jurisprudência do TCU, conforme se verifica dos julgados a seguir transcritos:
'São válidas as comunicações processuais entregues, mediante carta registrada, no endereço correto do responsável, não havendo necessidade de que o recebimento seja feito por ele próprio.' (Acórdão 3648/2013-TCU-Segunda Câmara, Relator Ministro José Jorge) ;
'É prescindível a entrega pessoal das comunicações pelo TCU, razão pela qual não há necessidade de que o aviso de recebimento seja assinado pelo próprio destinatário. Entregandose a correspondência no endereço correto do destinatário, presume-se o recebimento da citação.' (Acórdão 1019/2008-TCU-Plenário, Relator Ministro Benjamin Zymler) ;
'As comunicações do TCU, inclusive as citações, deverão ser realizadas mediante Aviso de Recebimento - AR, via Empresa Brasileira de Correios e Telégrafos, bastando para sua validade que se demonstre que a correspondência foi entregue no endereço correto.' (Acórdão 1526/2007-TCU-Plenário, Relator Ministro Aroldo Cedraz) .
21.	A validade do critério de comunicação processual do TCU foi referendada pelo Supremo Tribunal Federal, nos termos do julgamento do MS-AgR 25.816/DF, por meio do qual se afirmou a desnecessidade da ciência pessoal do interessado, entendendo-se suficiente a comprovação da entrega do 'AR' no endereço do destinatário:
'Ementa: Agravo Regimental. Mandado de Segurança. Desnecessidade de intimação pessoal das decisões do Tribunal de Contas da União. Art. 179 do Regimento Interno do TCU. Intimação do ato impugnado por carta registrada, iniciado o prazo do art. 18 da Lei nº 1.533/51 da data constante do aviso de recebimento. Decadência reconhecida. Agravo improvido.
O envio de carta registrada com aviso de recebimento está expressamente enumerado entre os meios de comunicação de que dispõe o Tribunal de Contas da União para proceder às suas intimações.
O inciso II do art. 179 do Regimento Interno do TCU é claro ao exigir apenas a comprovação da entrega no endereço do destinatário, bastando o aviso de recebimento simples.' 
Da revelia do responsável Raimundo Nonato Diniz Rodrigues
22.	No caso vertente, a citação do responsável se deu em endereços provenientes da base de CPFs da Receita Federal, sistema custodiado pelo TCU. A entrega dos ofícios citatórios nesses endereços ficou comprovada.
23. 	Nos processos do TCU, a revelia não leva à presunção de que seriam verdadeiras todas as imputações levantadas contra os responsáveis, diferentemente do que ocorre no processo civil, em que a revelia do réu opera a presunção da verdade dos fatos narrados pelo autor (Acórdãos Plenários 1009/2018, Relator Ministro Bruno Dantas; 2369/2013 e 2449/2013, Relator Ministro Benjamin Zymler) . Dessa forma, a avaliação da responsabilidade do agente não pode prescindir da prova existente no processo ou para ele carreada. 
24.	Ao não apresentar sua defesa, o responsável deixou de produzir prova da regular aplicação dos recursos sob sua responsabilidade, em afronta às normas que impõem aos gestores públicos a obrigação legal de, sempre que demandados pelos órgãos de controle, apresentar os documentos que demonstrem a correta utilização das verbas públicas, a exemplo do contido no art. 93 do Decreto-Lei 200/1967: 'Quem quer que utilize dinheiros públicos terá de justificar seu bom e regular emprego na conformidade das leis, regulamentos e normas emanadas das autoridades administrativas competentes.' 
Mesmo [que] as alegações de defesa não [tenham sido] apresentadas, considerando o princípio da verdade real que rege esta Corte, procurou-se buscar, em manifestações do responsável na fase interna desta Tomada de Contas Especial, se havia algum argumento que pudesse ser aproveitado a seu favor. 
Os argumentos apresentados na fase interna (peças 5 e 18) não elidem as irregularidades apontadas. 
Em se tratando de processo em que a parte interessada não se manifestou acerca das irregularidades imputadas, não há elementos para que se possa efetivamente aferir e reconhecer a ocorrência de boa-fé na conduta do responsável, podendo este Tribunal, desde logo, proferir o julgamento de mérito pela irregularidade das contas, conforme os termos do art. 202, dos §§ 2º e 6º, do Regimento Interno/TCU (Acórdão 2064/2011-TCU-Primeira Câmara, Relator Ministro Ubiratan Aguiar; 6.182/2011-1ª Câmara, Relator Ministro-Substituto Weder de Oliveira; 4.072/2010-1ª Câmara, Relator Ministro Valmir Campelo; 1.189/2009-1ª Câmara, Relator Ministro-Substituto Marcos Bemquerer Costa; e 731/2008-Plenário, Relator Ministro Aroldo Cedraz) .
Dessa forma, o responsável Raimundo Nonato Diniz Rodrigues deve ser considerado revel, nos termos do art. 12, § 3º, da Lei 8.443/1992, devendo as contas ser julgadas irregulares, condenando-o ao débito apurado e aplicando-lhe a multa prevista no art. 57 da Lei 8.443/1992.
Prescrição da Pretensão Punitiva
29.	Vale ressaltar que a pretensão punitiva do TCU, conforme Acórdão 1441/2016-TCU-Plenário, Relator Ministro Benjamin Zymler, que uniformizou a jurisprudência acerca dessa questão, subordina-se ao prazo geral de prescrição indicado no art. 205 do Código Civil, que é de dez anos, contado da data de ocorrência da irregularidade sancionada, nos termos do art. 189 do Código Civil, sendo este prazo interrompido pelo ato que ordenar a citação, a audiência ou a oitiva do responsável.
30.	No caso em exame, não ocorreu a prescrição, uma vez que a irregularidade sancionada ocorreu em 28/12/2012 e o ato de ordenação da citação ocorreu em 28/2/2020.
 (...) 
PROPOSTA DE ENCAMINHAMENTO
35.	Diante do exposto, submetemos os autos à consideração superior, propondo ao Tribunal:
considerar revel o responsável Raimundo Nonato Diniz Rodrigues (...) , para todos os efeitos, dando-se prosseguimento ao processo, com fulcro no art. 12, § 3º, da Lei 8.443/1992; 
julgar irregulares, nos termos dos arts. 1º, inciso I, 16, inciso III, alínea 'c', da Lei 8.443/1992, c/c os arts. 19 e 23, inciso III, da mesma Lei, as contas do responsável Raimundo Nonato Diniz Rodrigues (...) , condenando-o ao pagamento das importâncias a seguir especificadas, atualizadas monetariamente e acrescidas dos juros de mora, calculadas a partir das datas discriminadas até a data da efetiva quitação do débito, fixando-lhe o prazo de quinze dias, para que comprove, perante o Tribunal, o recolhimento das referidas quantias aos cofres do Fundo Nacional de Assistência Social, nos termos do art. 23, inciso III, alínea 'a', da citada lei, c/c o art. 214, inciso III, alínea 'a', do Regimento Interno do TCU. 
	Valor (R$) 
	Data

	4.500,00
	20/01/2012

	8,00
	20/01/2012

	3.492,00
	06/02/2012

	3.000,00
	07/02/2012

	4.500,00
	05/03/2012

	8,00
	08/03/2012

	3.492,00
	09/03/2012

	4.500,00
	29/03/2012

	8,00
	16/04/2012

	4.500,00
	20/04/2012

	3.000,00
	10/05/2012

	6.992,00
	10/05/2012

	4.500,00
	16/05/2012

	1.000,00
	17/05/2012

	8,00
	1º/06/2012

	4.500,00
	21/06/2012

	445,83
	21/06/2012

	1.000,00
	06/07/2012

	4.500,00
	16/07/2012

	1.000,00
	25/07/2012

	11.046,17
	25/07/2012

	8,00
	07/08/2012

	1.000,00
	15/08/2012

	4.492,00
	15/08/2012

	4.500,00
	21/08/2012

	8,00
	14/09/2012

	1.000,00
	18/09/2012

	6.992,00
	16/10/2012

	4.444,00
	21/10/2012

	56,00
	22/10/2012

	1.000,00
	23/10/2012

	7,40
	16/11/2012

	7,40
	22/11/2012

	24,00
	26/11/2012

	1.000,00
	29/11/2012

	4.468,60
	29/11/2012

	7,40
	12/12/2012

	1.000,00
	18/12/2012

	4.492,60
	18/12/2012

	8.189,23
	28/12/2012

aplicar ao responsável Raimundo Nonato Diniz Rodrigues (...) a multa prevista no art. 57 da Lei 8.443/1992 c/c o art. 267 do Regimento Interno/TCU, fixando-lhe o prazo de quinze dias, a contar da notificação, para que comprove, perante o Tribunal (art. 214, III, alínea 'a', do Regimento Interno/TCU) , o recolhimento da dívida aos cofres do Tesouro Nacional, atualizada monetariamente desde a data do acórdão que vier a ser proferido por este Tribunal até a do efetivo recolhimento, se pagas após o vencimento, na forma da legislação em vigor;
autorizar, desde logo, a cobrança judicial das dívidas, caso não atendida a notificação, na forma do disposto no art. 28, inciso II, da Lei 8.443/1992;
autorizar também, desde logo, se requerido, com fundamento no art. 26 da Lei 8.443/1992, c/c o art. 217, §§ 1º e 2º, do Regimento Interno/TCU, o parcelamento da (s) dívida (s) em até 36 parcelas (...) ;
remeter cópia do acórdão que vier a ser prolatado ao Procurador-Chefe da Procuradoria da República no Estado de Goiás, nos termos do art. 209, § 7º, do Regimento Interno/TCU (...) ;
enviar cópia do Acórdão que vier a ser proferido ao Secretaria Especial do Desenvolvimento Social e ao responsável, para ciência (...) ."
	É o Relatório.

não há.

Subprocurador-Geral Paulo Soares Bugarin.

TOMADA DE CONTAS ESPECIAL. FUNDO NACIONAL DE ASSISTÊNCIA À SAÚDE - FNAS. TRANSFERÊNCIAS PARA EXECUÇÃO DE SERVIÇOS DE PROTEÇÃO SOCIAL BÁSICA E ESPECIAL - PSB E PSE NO ÂMBITO MUNICIPAL, EM 2012. AUSÊNCIA DE DOCUMENTAÇÃO HÁBIL A DEMONSTRAR A BOA E REGULAR APLICAÇÃO DOS RECURSOS FEDERAIS. CITAÇÃO. REVELIA. CONTAS IRREGULARES. DÉBITO E MULTA.

TOMADA DE CONTAS ESPECIAL (TCE)

Secretaria de Controle Externo de Tomada de Contas Especial.

Trata-se da Tomada de Contas Especial instaurada pelo então Ministério do Desenvolvimento Social, cujas atribuições foram transferidas ao atual Ministério da Cidadania, em razão da impugnação das despesas efetuadas com recursos federais transferidos ao Município de Leopoldo Bulhões/GO, para execução dos serviços de Proteção Social Básica e Especial - PSB e PSE, no exercício de 2012, vinculados ao Fundo Nacional de Assistência Social - FNAS, no âmbito do Sistema Único de Assistência Social.
2.	Neste Tribunal, foi promovida a citação do Sr. Raimundo Nonato Diniz Rodrigues, prefeito de 2009 a 2012, para comprovar a restituição, aos cofres do Fundo Nacional de Assistência Social, do montante de R$ 108.696,63, atualizado monetariamente desde as datas das respectivas parcelas até o efetivo recolhimento, e/ou apresentar alegações de defesa quanto à ausência parcial de documentação de prestação de contas dos recursos federais repassados ao Município de Leopoldo de Bulhões/GO, no âmbito do PSB/PSE-2012, conforme descrito em instrução da Secretaria de Controle Externo de Tomada de Contas Especial (peça 44, p. 3) . 
3.	Transcorrido o prazo para defesa, o responsável permaneceu silente, devendo ser considerado revel, para todos os efeitos, com fulcro no art. 12, § 3º, da Lei 8.443/1992.
4.	A SecexTCE, em manifestações uniformes, com a anuência do Ministério Público junto ao TCU, representado pelo Subprocurador-Geral Paulo Soares Bugarin, propõe a irregularidade das contas do Sr. Raimundo Nonato Diniz Rodrigues, com fundamento no art. 16, inciso III, alínea c, da Lei 8.443/1992, a condenação da responsável ao pagamento do débito apurado e a aplicação da multa prevista no art. 57 da mencionada lei. 
5. 	Vale mencionar que no cofinanciamento federal das ações de assistência social, estabelecido pela Lei 9.604/1998, a forma de repasse dos recursos e sua prestação de contas, por meio do Sistema Único de Assistência Social - SUAS Web, estão regulamentadas mediante portarias do MDS, atualizadas periodicamente (Portaria/MDS 459/2005, 96/2009, 625/2010 e subsequentes) . 
6. 	Em síntese, a prestação de contas final dos recursos transferidos a título de cofinanciamento federal é encaminhada eletronicamente pelo gestor municipal ao órgão ministerial, mediante o Demonstrativo Sintético Anual da Execução Físico-Financeira, disponibilizado no sistema informatizado SUAS Web. 
7.	Assim, o gestor municipal envia o aludido Demonstrativo com o Parecer de Avaliação do Conselho Municipal de Assistência Social - CMAS, referente ao cumprimento de metas físicas e financeiras contidas no plano de ação, os quais são examinados posteriormente pelo Fundo Nacional de Assistência Social. Eis alguns artigos da norma vigente à época que tratavam da matéria (Portaria/MDS 625/2010) :
"Art. 6º O instrumento de prestação de contas é denominado Demonstrativo Sintético Anual de Execução Físico-Financeira e está contido no sistema informatizado SUAS Web, cujos dados deverão ser lançados pelos gestores municipais, estaduais e do Distrito Federal e submetidos à manifestação do Conselho de Assistência Social competente, quanto ao cumprimento das finalidades dos repasses.
§ 1º Compete ao MDS a análise das contas avaliadas pelos Conselhos de Assistência Social, realizadas por meio do SUASWeb.
§ 2º O lançamento das informações de que trata o caput realizar-se-á até o dia 30 de abril do ano seguinte ao término do exercício.
§ 3º Após o lançamento das informações pelos gestores, o Conselho de Assistência Social competente deverá se manifestar até 31 de maio do ano seguinte ao término do exercício, acerca do cumprimento das finalidades dos repasses, da execução dos serviços socioassistenciais e demais ações constantes no Plano de Ação. Redação dada pela Portaria 118/2011
 (...) 
Art. 7º O Conselho de Assistência Social competente se manifestará acerca da execução dos serviços socioassistenciais e demais ações constantes no Plano de Ação no mesmo prazo previsto no § 2º do art. 6º.
Art. 8º As informações lançadas eletronicamente no sistema disponibilizado pelo MDS presumem-se verdadeiras e são de inteira responsabilidade de seus declarantes, que deverão manter arquivados os documentos comprobatórios das despesas realizadas na execução do objeto da transferência no Estado, Distrito Federal ou Município, em boa ordem e conservação, devidamente identificados e à disposição da SNAS e dos órgãos de controle interno e externo.
§ 1º Ressalvada a hipótese de microfilmagem, quando conveniente, os documentos deverão ser conservados em arquivo, no prazo de cinco anos do julgamento das contas dos responsáveis pelo Tribunal de Contas da União, findo o qual poderão ser incinerados mediante termo. 
§ 2º Sempre que houver indícios de que as informações são inverídicas, ou mesmo insuficientes, a SNAS poderá requisitar os esclarecimentos que entender necessários para apurar os fatos e aplicar as sanções cabíveis, quando for o caso. 
Art. 9º Comprovada a omissão no dever de prestar contas, ou outra irregularidade, a SNAS solicitará a abertura de Tomada de Contas Especial, conforme legislação específica."
8. 	Embora o Demonstrativo Sintético Anual da Execução Físico-Financeira do Sistema Único de Assistência Social - SUAS referente ao exercício de 2012 tenha sido apresentado pelo sucessor do Sr. Raimundo Nonato Diniz Rodrigues (peça 4) , o declarante consignou ter utilizado como fonte dos dados o plano de ação de 2013 e o Demonstrativo Sintético Financeiro de 2011, porque a prefeitura não dispunha de qualquer documentação pertinente às despesas realizadas pela gestão anterior, tema que se tornou objeto da Ação Civil 21776-13.2013.4.01.3500.
9.	Na fase de exame da prestação de contas, em vista das ressalvas efetuadas pelo Conselho Municipal de Assistência Social, o Ministério do Desenvolvimento Social solicitou ao gestor dos recursos a documentação comprobatória das despesas efetuadas, conforme autorizado pelo art. 8º, § 2º, da Portaria/MDS 625/2010, acima transcrito.
10.	Contudo, o Sr. Raimundo Nonato Diniz Rodrigues não apresentou ao concedente nem a este Tribunal os elementos que lhe foram solicitados, deixando de demonstrar, mediante documentação consistente, a boa e regular aplicação da verba recebida para executar os serviços de proteção social básica e especial, ônus que lhe é imposto pelas disposições dos arts. 70, parágrafo único, da Constituição Federal, 93 do Decreto-lei 200/1967 e 66 do Decreto 93.872/1986.
11.	Assim, o então gestor não logrou demonstrar o vínculo entre os recursos federais repassados e a realização dos gastos relacionados aos programas encampados pelo PSB e pelo PSE.
12.	Nesse contexto, as contas do Sr. Raimundo Nonato Diniz Rodrigues devem ser julgadas irregulares, condenando-o ao pagamento do débito apurado, com base no art. 16, III, alínea c, da Lei 8.443/1992.
13.	Quanto à incidência da prescrição da pretensão punitiva, cumpre assentar que, nos moldes do Acórdão 1441/2016-TCU-Plenário (relator ministro Benjamin Zymler; redator ministro Walton Alencar Rodrigues) , referente a incidente de uniformização de jurisprudência, restou assente que a pretensão punitiva do TCU se subordina ao prazo geral de prescrição de dez anos indicado no art. 205 do Código Civil, contado a partir da data da ocorrência da irregularidade sancionada, nos termos do art. 189, inciso I, do Código Civil, sendo este prazo interrompido pelo ato que ordenar a citação, a audiência ou a oitiva do responsável.
14. 		Sobre o dies a quo da contagem do prazo prescricional, esta Corte deliberou que:
"Nos casos de não comprovação da regular aplicação de recursos repassados mediante convênios ou instrumentos similares, a data limite para entrega da prestação de contas final ou a data da efetiva entrega antecipada assinala o marco inicial da contagem do prazo de prescrição da pretensão punitiva do TCU." Acórdão 2278/2019-TCU-Primeira Câmara  (Relator Ministro-Substituto Augusto Sherman) 
15.	A irregularidade apurada nestes autos refere-se à ausência de comprovação de gastos. De acordo com o art. 6º da Portaria/MDS 625/2010, a prestação de contas, por meio do Demonstrativo Sintético Anual da Execução Físico-Financeira, tinha como limite a data de 30 de abril do ano subsequente ao de execução. 
16.	Assim, não transcorreram mais de dez anos entre a data final para prestação de contas (30/04/2013) e o despacho que ordenou a citação do responsável (28/02/2020, peça 46) . Diante da reprovabilidade da conduta do Responsável, cabe aplicar-lhe a multa prevista no art. 57 da Lei 8.443/1992.
17.	Por fim, cumpre encaminhar cópia do Acórdão a ser proferido à Procuradoria da República no Estado de Goiás, com fundamento no art. 16, § 3º, da Lei 8.443/1992.
 	Ante o exposto, voto por que seja adotada a deliberação que ora submeto a este Colegiado.
T.C.U., Sala das Sessões, em 03 de agosto de 2021.
MARCOS BEMQUERER COSTA
Relator